臺灣臺北地方法院刑事判決　　　　　　　94年度易字第1036號
公　訴　人　臺灣臺北地方法院檢察署檢察官
被　　　告　達均股份有限公司
兼　代表人　甲○○
上列被告因違反化粧品衛生管理法案件，經檢察官聲請簡易判決
處刑（94年度偵字第753號、第754號），本院受理後（94年度簡
字第1422號），認為不宜以簡易判決處刑，改以通常程序審理，
嗣於本院準備程序進行中，被告先就被訴事實為有罪之陳述，經
裁定適用簡式審判程序，判決如下：
    主  文
甲○○連續違反輸入化粧品含有醫療或毒劇藥品者，應提出載有
原料名稱、成分、色素名稱及其用途之申請書，連同標籤、仿單
、樣品、包裝、容器、化驗報告書及有關證件，並繳納證書費、
查驗費，申請中央衛生主管機關查驗，經核准並發給許可證後，
始得輸入之規定，處有期徒刑參月，如易科罰金，以參佰元折算
壹日，扣案律動洗面乳壹條沒收銷燬之。
達均股份有限公司違反輸入化粧品含有醫療或毒劇藥品者，應提
出載有原料名稱、成分、色素名稱及其用途之申請書，連同標籤
、仿單、樣品、包裝、容器、化驗報告書及有關證件，並繳納證
書費、查驗費，申請中央衛生主管機關查驗，經核准並發給許可
證後，始得輸入之規定拾伍次，每次各科罰金新臺幣壹萬元，應
執行罰金新臺幣拾貳萬元。
    事  實
一、甲○○前因違反化粧品衛生管理條例（未經中央主管機關查
    驗，並核准發給許可證，輸入含有醫療藥品之化妝品），經
    本院八十八年度北簡字第一八四一號判決判處有期徒刑二月
    ，併科罰金新台幣五萬元，嗣並經本院八十九年度簡上字第
    八九號判決駁回上訴（另諭知甲○○緩刑二年），於民國八
    十九年十一月三十日確定（不構成累犯），甲○○為設於臺
    北市大安區○○○路○段二號八樓之「達均股份有限公司」
    （下稱達均公司）負責人，又含Chamomile ET成分之化粧品
    業經行政院衛生署於八十九年六月十六日公告為含有醫療或
    毒劇藥品之化粧品，凡輸入含該成分之化粧品，應向行政院
    衛生署申請查驗登記，經核准並發給許可證後，始得輸入，
    甲○○明知其以達均公司名義自德國輸入之「律動洗面乳」
    含有Chamomile ET之成分，仍於前開判決確定後，先後於附
    表所示時間，未先向行政院衛生署申請查驗登記，經核准並
    發給許可證，即連續輸入如附表所示數量、容量之律動洗面
    乳，嗣有陳盈如於九十年十二月一日在臺北市○○○路○段
    二號七樓達均公司設置之美容沙龍購得達均公司另輸入之「
    SP F22天然律動防曬乳霜」，使用後臉部產生尋常性痤瘡，
    對甲○○提出傷害告訴（另經本院九十二年度易字第一七六
    二號判決判處甲○○無罪，經臺灣高等法院九十三年度上易
    字第三三六號判決駁回上訴確定），始輾轉查獲，並扣得律
    動洗面乳一條。
二、案經臺灣臺北地方法院檢察署檢察官自動檢舉偵查並聲請簡
    易判決處刑，本院受理後，認為不宜以簡易判決處刑，改以
    通常程序審理，嗣於本院準備程序進行中，甲○○、達均公
    司先就被訴事實為有罪之陳述，經裁定適用簡式審判程序。
    理  由
一、首查，被告達均公司前因違反化粧品衛生管理條例第二十七
    條、第一項之罪（輸入含有Titanium Dioxide 5.69％防曬
    劑成分醫療藥品之化粧品「SPF22天然律動防曬乳霜」），
    經本院九十年度簡字第二七三八號判決於九十年十月十七日
    判處罰金新臺幣七萬元確定，然被告達均公司為法人，並無
    犯罪能力，自亦無犯意可言，其於化粧品衛生管理條例充其
    量僅係受罰主體，尤無所謂概括犯意之存在，故無成立連續
    犯或其他裁判上一罪之可能（最高法院八十七年度台上字第
    一九七四號判決意旨參照），是公訴意旨所指之犯行中，雖
    有部分（附表編號一至四）係前開判決確定之日前所為，然
    本件公訴意旨上開起訴之部分，與前開確定判決所認定之事
    實既無成立裁判上一罪之可能，自非前開確定判決效力所及
    （最高法院四十九年台非字第二０號判決意旨參照），本院
    自仍得對之審理，先此敘明。
二、上揭犯罪事實，業據被告達均公司、甲○○坦承不諱，核與
    證人即行政院衛生署人員張簡啟瑞（證稱八十九年起至九十
    三年間衛生署再度公告修正基準為止，凡含有Chamomile ET
    成分之化粧品，即屬化粧品衛生管理條例第七條第一項所稱
    含有醫療或毒劇成分藥品之化粧品，不論成分多寡，均需向
    行政院衛生署申請查驗登記，經核准並發給許可證後，始得
    輸入）證述內容相符，並有行政院衛生署九十二年十二月十
    六日衛署藥字第0920060327號函（律動洗面乳含有Chamomil
    e ET成分）、行政院衛生署八十九年六月十六日衛署藥字第
    89034098號公告（內容為自公告之日起，凡輸入含Chamomil
    e ET成分之化粧品，應向該署申請查驗登記，經核准並發給
    許可證後，始得輸入）、行政院衛生署九十三年十月十九日
    衛署藥字第0930335332號公告（內容為含Chamomile ET成分
    之化粧品，在0.50％之基準範圍內，自公告之日起由含藥化
    粧品改列一般化粧品，無需另行申請查驗登記）、財政部臺
    北關稅局九十四年一月廿一日北普進字第0941001644號函附
    進口報單一二一份（被告有於附表所示時間、輸入如附表所
    示數量、容量之律動洗面乳）、行政院衛生署九十四年五月
    廿四日衛署藥字第0940021001號函（覆稱達均公司迄未曾向
    該署申請含藥化粧品查驗登記而取得含藥化粧品許可證）等
    在卷可稽，堪認被告自白與事實相符，綜上所述，本件事證
    明確，被告達均公司、甲○○犯行均堪以認定，應依法論科
    。
三、按化粧品衛生管理條例第七條第一項所稱之「含有醫療或毒
    劇藥品之化粧品」，該醫療或毒劇藥品之名稱、用量及規格
    均由中央衛生主管機關定之，同條例第七條第三項定有明文
    ，是中央主管機關（即行政院衛生署）就醫療或毒劇藥品名
    稱之公告，其內容倘有變更，屬行政上適應當時情形所為事
    實上之變更，並非刑罰法律有所變更，無論公告內容如何變
    更，其效力皆僅及於以後之行為，並無溯及既往使公告以前
    之輸入含有醫療或毒劇藥品之化粧品行為受何影響之理，自
    無刑法第二條第一項之適用（最高法院四十九年台上字第一
    ０九三號判例、九十三年度台上字第七０號判決意旨參照）
    ，是行政院衛生署雖於本件犯行後之九十三年十月十九日另
    公告稱含Chamomile ET成分之化粧品，在0.50％之基準範圍
    內，自公告之日起由含藥化粧品改列一般化粧品，無需另行
    申請查驗登記，然依前開說明，仍不能免除上開公告生效前
    、依行政院衛生署八十九年六月十六日衛署藥字第89034098
    號公告，凡輸入含Chamomile ET成分之化粧品均需經查驗登
    記之義務，自亦不能準此免除被告之罪責，先此敘明。
四、核被告甲○○、達均公司所為，係違反化粧品衛生管理條例
    第七條第一項之規定，應分別依同條例第二十七條第一項前
    段、第三項論處，被告甲○○多次犯行，時間緊接、手段相
    近、觸犯構成犯罪要件相同之罪名，顯係基於概括犯意而為
    ，為連續犯，應論以一罪，並加重其刑；至被告達均公司係
    法人，既不具有犯罪能力，自亦無犯意可言，其於化粧品衛
    生管理條例充其量僅係受罰主體，尤無所謂概括犯意之存在
    ，故無成立連續犯之可能，已如前述，達均公司所為之犯行
    ，自應予以分論併罰；起訴書雖記載被告自八十八年二月廿
    八日起至九十三年九月三十日止輸入律動洗面乳達三十四次
    之犯行，然其中被告甲○○自八十八年二月廿八日起至八十
    九年十一月十三日止輸入律動洗面乳而違反化粧品衛生管理
    條例之犯行，業為本院八十九年度簡上字第八九號判決確定
    效力所及，此部分嗣經到庭實行公訴之檢察官當庭減縮被告
    甲○○、達均公司之犯罪事實為九十年四月九日至九十三年
    九月三十日之犯行在案（見本院九十四年九月十五日準備程
    序筆錄），是本院自應就減縮後之犯罪事實進行審理，附此
    敘明；爰審酌被告犯罪之目的、動機、手段、所生危害尚屬
    輕微，嗣後坦承犯行，犯後態度尚佳等一切情狀，量處如主
    文所示之刑，並就被告甲○○部分諭知易科罰金之折算標準
    ，就被告達均公司部分定其應執行之刑。扣案之律動洗面乳
    一條，爰依化粧品衛生管理條例第廿七條第一項後段沒收銷
    燬之。
據上論斷，應依刑事訴訟法第452條、第273條之1第1項、第299
條第1項前段，化粧品衛生管理條例第27條第1項前段、第27條第
3項，刑法第11條前段、第56條、第51條第7款、第41條第1項前
段、化粧品衛生管理條例第27條第1項後段，罰金罰鍰提高標準
條例第2條，判決如主文。
本案經檢察官於知慶到庭執行職務
中　　華　　民　　國　　94　　年　　9　　月　　22　　日
　　　　　　　　　刑事第十二庭  法　官　張永宏
以上正本證明與原本無異。
如不服本判決，應於判決送達後10日內，向本院提出上訴狀。
　　　　　　　　　　　　　　　　書記官　楊灥
中　　華　　民　　國　　94　　年　　9　　月　　22　　日
附錄本件論罪科刑法條全文
化粧品衛生管理條例第27條
違反第七條第一項、第八條第一項、第十一條、第十五條第一項
、第十六條第一項、第十七條第一項、第十八條第一項、或第二
十三條第一項禁止規定之一者，處一年以下有期徒刑、拘役或科
或併科新台幣十五萬元以下罰金；其妨害衛生之物品沒收銷燬之
。
違反第二十三條第一項禁止規定情節重大或再次違反者，並得由
各該主管機關撤銷其有關營業或設廠之許可證照。
法人或非法人之工廠有第一項情事者，除處罰其行為人外，並對
該法人或工廠之負責人處以該項之罰金。
附表
達均公司九十年四月九日至九十三年九月三十日輸入律動洗面乳
數量、每條容量清單
┌──┬──────┬───────┬────────┐
│編號│輸入時間    │輸入數量（條）│  每條容量（克）│
│    │（年/月/日）│              │                │
├──┼──────┼───────┼────────┤
│ 一 │90/04/09    │           450│              50│
├──┼──────┼───────┼────────┤
│ 二 │90/06/25    │          1260│              10│
├──┼──────┼───────┼────────┤
│ 三 │90/06/25    │          1350│              50│
├──┼──────┼───────┼────────┤
│ 四 │90/10/15    │            50│             100│
├──┼──────┼───────┼────────┤
│ 五 │90/12/09    │          1050│              10│
├──┼──────┼───────┼────────┤
│ 六 │91/07/31    │           900│              50│
├──┼──────┼───────┼────────┤
│ 七 │91/09/08    │           540│              50│
├──┼──────┼───────┼────────┤
│ 八 │91/11/02    │            50│             100│
├──┼──────┼───────┼────────┤
│ 九 │91/11/24    │           900│              50│
├──┼──────┼───────┼────────┤
│ 十 │92/02/16    │           900│              50│
├──┼──────┼───────┼────────┤
│十一│92/04/16    │            50│             100│
├──┼──────┼───────┼────────┤
│十二│92/05/29    │            50│             100│
├──┼──────┼───────┼────────┤
│十三│92/09/01    │           630│              10│
├──┼──────┼───────┼────────┤
│十四│92/10/27    │           450│              50│
├──┼──────┼───────┼────────┤
│十五│93/09/30    │           900│              50│
└──┴──────┴───────┴────────┘
